【裁判字號】    98,交訴,30
【裁判日期】    981029
【裁判案由】    公共危險
【裁判全文】
臺灣臺南地方法院刑事判決              98年度交訴字第30號
公  訴  人  臺灣臺南地方法院檢察署檢察官
被      告  甲○○
上列被告因公共危險案件，經檢察官提起公訴（97年度偵字第14
102號），本院判決如下：
    主  文
甲○○駕駛動力交通工具肇事，致人傷而逃逸，累犯，處有期徒
刑柒月。
    事  實
一、甲○○有多次因施用毒品案件，遭法院判刑確定並入監執行
    完畢之紀錄，最後一次經定應執行刑及減刑之結果，應執行
    有期徒刑1年1月，甫於民國97年1月28日因徒刑執行完畢出
    監。詎其猶不知悔改，於97年8月1日9時50分許，駕駛車牌
    號碼347-EP號營業小客車沿臺南市○○路由南往北行駛，行
    經前該路段634巷口前，本應隨時注意車前狀況，採取必要
    之安全措施，而依當時天候晴、日間有自然光線、柏油路面
    乾燥無缺陷、無障礙物、視距良好等情以觀，並無不能注意
    之情事，竟疏未注意及此，適年紀高達76歲之乙○○騎乘車
    牌號碼VKL-099號輕機車沿臺南市○○路由北往南駛至該處
    欲左轉彎，二車發生擦撞，致乙○○人、車倒地，因而受有
    右肩挫擦傷、左手擦傷等傷害（過失傷害部分未據提出告訴
    ）。詎甲○○於肇事後，明知高齡之乙○○因本件交通事故
    受有傷害，本應即採取救護或其他必要措施並向警察機關報
    告，不得逃逸，竟僅短暫下車查看乙○○之傷勢後旋即急駛
    離去。嗣經在肇事地點前方開設商店之林駿禮將目睹本件交
    通事故發生經過告知警方，經警循線查獲始悉上情。
二、案經臺南市警察局第五分局報請臺灣臺南地方法院檢察署檢
    察官偵查起訴。
    理  由
壹、程序方面：
    按被告以外之人於審判外之陳述，雖不符前四條之規定，而
    經當事人於審判程序同意作為證據，法院審酌該言詞陳述或
    書面陳述作成時之情況，認為適當者，亦得為證據。當事人
    、代理人或辯護人於法院調查證據時，知有第一百五十九條
    第一項不得為證據之情形，而未於言詞辯論終結前聲明異議
    者，視為有前項之同意，刑事訴訟法第159條之5第1、2項分
    別定有明文。查本件被告甲○○於本院準備程序進行時，並
    未爭執證人乙○○於警、偵詢之陳述，及證人林駿禮在偵查
    中之證詞暨其他書證、物證之證據能力（見本院卷第29頁背
    面），被告迄未於本案言詞辯論終結前聲明異議，則依刑事
    訴訟法第159條之5規定，視為被告已同意援引作為證據，且
    經本院審酌該等言詞陳述作成時之情況及證據取得過程等節
    ，認為上開證據，均有證據能力，可以作為認定事實之依據
    。
貳、實體方面：
一、被告甲○○雖坦承曾於97年8月1日上午9時50分許，駕駛車
    牌號碼347-EP號營業小客車在臺南市○○路634巷口前，與
    被害人乙○○騎乘車牌號碼VKL-099號輕機車發生碰撞，並
    致被害人乙○○受有如事實欄記載之傷害，且二車發生碰撞
    之後，僅曾下車察看，未將被害人乙○○送醫，也未報警處
    理等事實，然矢口否認有何駕車肇事逃逸之公共危險犯行，
    辯稱：曾將聯絡電話告知被害人乙○○，其無肇事逃逸之犯
    意云云（見本院卷第29頁背面、第43頁）。
二、經查：
  (一)前述犯罪事實，業據證人即被害人乙○○於本院審理時證稱
    ：「（問：被告撞到你以後，他有無和你說話？）沒有，我
    沒有看到他，那時我躺在我的機車旁邊，爬不起來，交通隊
    才叫救護車將我載去台南醫院敷藥，皮肉傷而已，我也自己
    去醫院好幾次。」、「（問：你被撞到以後意識如何？）被
    撞到以後我就在那邊哀嚎，精神狀況不太好，別人就叫救護
    車將我載去醫院敷藥，機車也故障了。」、「（問：被告有
    無留他的電話號碼給你？）我不知道他的電話號碼。」、「
    （問：你有無打電話給他？）沒有，我不知道他的電話，要
    怎麼打電話給他。」等語（見本院卷第45頁），及目擊證人
    林駿禮於偵查時具結證稱：「（問：計程車司機將機車駕駛
    人扶起來站在事故地點時，該計程車司機與機車駕駛人對話
    ？）沒有。該計程車司機只是看著機車駕駛人，該機車騎士
    也沒有開口說話。」等語明確（見臺灣臺南地方法院檢察署
    97年度偵字第14102號卷宗第21頁至第22頁）；且被告甲○
    ○於本件交通事故於97年8月1日上午9時50分發生後約4小時
    即同日14時許遭通知至警局製作筆錄時亦稱：「（問：離開
    現場前你有無留資料給對方？）沒有，我看已有路人報案，
    所以即離開現場去拿錢。」等語（見警卷第2頁），因此，
    足認被告甲○○於本件交通事故發生後，雖曾下車察看被害
    人乙○○，但並未留下任何聯絡資料後旋即離去。
  (二)又被告甲○○於偵查中雖改稱曾留下聯絡之手機號碼給被害
    人乙○○云云，然被害人乙○○係21年6月5日出生（見本院
    卷第44頁），於本件交通事故於97年8月1日發生時高齡76歲
    ，再參以被告甲○○於警詢時陳稱被害人乙○○好像有重聽
    ，對其所說的話好像聽不懂等語（見警卷第2頁），顯見被
    害人乙○○於本件交通事故發生時之聽力較一般人為低，且
    此情為被告甲○○所明知。而被告甲○○係以口說一次之方
    式告知被害人乙○○手機號碼，業據其陳稱在卷（見本院卷
    第53頁），然手機號碼長達10個數字，要高齡76歲之聽力不
    佳老人聽過一次後即記住，顯強人所難。因此，縱被告甲○
    ○陳稱曾告知被害人乙○○其所有之手機號碼，要被害人乙
    ○○事後與之聯絡一節屬實，然被告甲○○係在未確認被害
    人乙○○已記住該手機號碼之情況下，旋即駕車離去，其以
    曾留下手機號碼之舉措辯稱無肇事逃逸之故意云云，自難採
    信。
  (三)而被告甲○○於警詢時陳稱其下車扶起被害人乙○○時，被
    害人乙○○曾告知手有擦傷等語（見警卷第2頁），足見被
    告甲○○駕車肇事後，在已知悉被害人乙○○已受傷之情況
    下，不僅未將被害人乙○○送醫，或留在現場與被害人乙○
    ○處理善後事宜，且未報警前來處理，即駕車逕自逃離現場
    ，是本件被告甲○○有駕車肇事致人受傷而逃逸之行為，應
    堪認定。
  (四)綜上所述，足見被告甲○○上述所辯：其無肇事逃逸之故意
    云云，應係犯後卸責之詞，不足採信。此外，另有道路交通
    事故調查報告表(一)、(二)、行政院衛生署台南醫院診斷證明書
    各1紙及現場蒐證照片23張在卷足憑，是本件事證已甚明確
    ，被告甲○○駕車肇事逃逸之公共危險犯行，堪以認定。
參、論罪科刑之理由：
  (一)核被告甲○○所為，係犯刑法第185條之4駕駛動力交通工具
    肇事致人於傷而逃逸罪。又被告甲○○有多次因施用毒品案
    件，遭法院判刑確定並入監執行完畢之紀錄，最後一次經定
    應執行刑及減刑之結果，應執行有期徒刑1年1月，甫於97年
    1月28日因徒刑執行完畢出監等情，有臺灣高等法院被告前
    案紀錄表1份在卷可憑，其於5年之內，故意再犯本件有期徒
    刑以上之罪，為累犯，應依刑法第47條第1項之規定，加重
    其刑。
  (二)本院審酌被告甲○○於發生交通事故後未協助救護、旋即逃
    逸，罔顧他人生命、身體之安全，惡性非輕，且犯後否認犯
    行，態度不佳，惟念及其犯罪後，已與被害人乙○○就民事
    賠償事宜達成和解，有和解書1份附卷可參（見警卷第25頁
    ）等一切情狀，量處如主文所示之刑。
肆、適用之法律：
  (一)刑事訴訟法第299條第1項前段。
  (二)刑法第185條之4、第47條第1項。
本案經檢察官丙○○到庭執行職務。
中    華    民    國    98    年    10    月    29    日
                  交通法庭  審判長法  官  張瑛宗
                                  法  官  鄭燕璘
                                  法  官  陳淑勤
以上正本證明與原本無異。
如不服本判決應於收受本判決後10日內向本院提出上訴書狀，並
應敘述具體理由。如未敘述上訴理由者，應於上訴期間屆滿後20
日內向本院補提理由書狀（均須按他造當事人之人數附繕本）「
切勿逕送上級法院」。
                                  書記官  謝國欽
中    華    民    國    98    年    10    月    30    日
附錄本案論罪科刑法條全文：
刑法第185條之4：
駕駛動力交通工具肇事，致人死傷而逃逸者，處6月以上5年以下
有期徒刑。
附記事項：告訴人或被害人對於判決如有不服，請具備理由逕向
檢察官聲請檢察官提起上訴，其上訴期間之計算，係以檢察官收
受判決正本日期為準。


司法院資訊處製作；財團法人民間司法改革基金會備份。
